【裁判字號】    95,上易,331
【裁判日期】    950425
【裁判案由】    詐欺
【裁判全文】
臺灣高等法院刑事判決                 95年度上易字第331號
上  訴  人  臺灣臺北地方法院檢察署檢察官
被      告  乙○○
上列上訴人因被告詐欺案件，不服臺灣臺北地方法院94年度易字
第1240號，中華民國95年1月12日第一審判決（起訴案號：臺灣
臺北地方法院檢察署93年度偵緝字第852號），提起上訴，本院
判決如下：
    主  文
原判決撤銷。
乙○○意圖為自己不法之所有，以詐術將本人之物交付，處有期
徒刑捌月。緩刑參年。
    事  實
一、乙○○於民國〈下同〉86年間，經由「聲寶股份有限公司」
    （下稱聲寶公司）負責人陳盛沺（嗣於93年8月26日變更為
    陳盛泉）得知該公司欲出售所轉投資之未上市「上寶半導體
    股份有限公司」（下稱上寶公司）之股票5百萬股，其為藉
    轉售上寶公司股票獲利但欠缺資金，竟基於意圖為自己不法
    所有之犯意，一方面向聲寶公司誆稱欲收購30萬股上寶公司
    股票，一方面透過朋友介紹而認識甲○○，乃遊說甲○○出
    資新台幣（下同）3百萬元承購上寶公司股票15萬股，甲○
    ○不疑，乃於86年9月22日匯款3百萬元至聲寶公司所開立華
    南商業銀行，帳號000000000000號帳戶內，致使聲寶公司誤
    以前開款項連同乙○○所匯3百萬元股款（共6百萬元）均係
    乙○○所為出資而陷於錯誤，而於同年10月22日（聲請簡易
    判決處刑書載為11月13日）將30萬股之上寶公司股票交付給
    乙○○所委託之不知情員工陳世宗，並過戶給不知情之員工
    王秀雯，再由陳世宗轉交給乙○○，乙○○取得前開股票即
    出售供公司週轉之用；迨於90年3月20日，甲○○因未取得
    所承購之上寶公司股票而向台灣桃園地方法院提起交付股票
    之訴，聲寶公司始知受騙。
二、案經聲寶公司訴由臺北市政府警察局大安分局報請台臺灣臺
    北地方法院檢察署檢察官偵查起訴。
    理  由
一、訊據被告乙○○雖坦承其以本人名義出資3百萬元並匯入前
    揭告訴人公司華南商業銀行帳戶，僅能購買上寶公司股票15
    萬股，而甲○○以自己名義亦出資3百萬元並匯入上開帳戶
    ，欲購買上寶公司股票15萬股，嗣告訴人公司將其購買之上
    寶公司股票15萬股及甲○○欲購買之15萬股合計30萬股之上
    寶公司股票一併登記在其員工王秀雯之名下，並將30萬股上
    寶公司股票交付其員工陳世宗帶回轉交其本人，嗣將之出售
    供公司週轉之用，而未將溢領之15萬股上寶公司股票交付甲
    ○○之事實。惟否認有何詐欺犯行，辯稱：其雖有告知甲○
    ○可以認購上寶公司股票之訊息，惟甲○○係以自己名義直
    接匯款3百萬元至上開告訴人公司帳戶購買上寶公司股票，
    其不知甲○○匯款之事，領股票前告訴人公司僅電話通知其
    要領股票，未確認所領數額，嗣後陳世宗轉交股票時其才發
    現溢領15萬股，其所領取之30萬股上寶公司股票，除部分已
    通知委託其買股票之人前來取走外，其餘股票於領取當天下
    午被債權人取走，其僅向告訴人公司表示其本人所匯款項認
    購之股票要登記在王秀雯名義下，並未向告訴人公司表示甲
    ○○名義之匯款係其出資，是告訴人公司之股務人員疏失交
    付錯誤，並無詐欺行為云云。
二、查被告確有上開詐欺犯行，業據告訴代理人林首愈律師及顏
    雅倫律師指訴甚詳、核與證人王秀雯及甲○○證述之情節相
    符，復有華南商業銀行存款往來明細表影本、王秀雯簽訖之
    收據影本、公司內部人持股轉讓申報書影本、86年度證交稅
    繳款單及繳款明細影本、台灣高等法院91年度上字第113 號
    交付股票事件判決書及該案91年4月25日與同年6月4日準備
    程序筆錄影本、最高法院93年度台上字第907號民事裁定附
    卷可稽。
三、按刑法第339條第1項之詐術，不以欺罔為限，即利用人之錯
    誤而使其為財物之交付，亦不得謂非詐欺〈最高法院24年上
    字第4515號判例參照〉。如前所述，被告既不否認其以本人
    名義出資3百萬元並匯入告訴人公司華南商業銀行帳戶，僅
    能購買上寶公司股票15萬股，而甲○○以自己名義亦出資3
    百萬元並匯入上開帳戶，欲購買上寶公司股票15萬股，嗣告
    訴人公司將其購買之上寶公司股票15萬股及甲○○欲購買之
    15萬股合計30萬股之上寶公司股票一併登記在其員工王秀雯
    之名下，並將30萬股上寶公司股票交付其員工陳世宗帶回轉
    交其本人，嗣即將之出售供公司週轉之用，而未將溢領之15
    萬股上寶公司股票交付甲○○或退還告訴人等情。顯係利用
    告訴人公司之錯誤而使其為股票之交付〈指甲○○購買之15
    萬股部分〉，被告收受陳世宗轉交之股票後，既未將之交還
    甲○○或告訴人，反而將之出售供公司週轉之用，足證其有
    不法所有之意圖，揆諸上開說明，核與詐欺罪之構成要件相
    符，被告辯稱並無詐欺行為云云，委無可採。
四、原審未察，遽為被告無罪判決之諭知，尚有未洽。檢察官提
    起上訴，指摘原判決不當，為有理由，應由本院將之撤銷改
    判。爰審酌被告之犯罪動機、目的、手段、被害人所受之損
    害，及被告事後已與告訴人公司達成和解協議，賠償其損害
    ，有協議書在卷可按等一切情狀，量處有期徒刑8月。末查
    ，被告未曾受有期徒刑以上刑之宣告，有本院被告前案紀錄
    表乙份在卷足憑，本院認被告受此偵審訴訟程序及刑之宣告
    等教訓，當知警惕，應無再犯之虞，所宣告之刑暫不執行為
    適當，爰併宣告緩刑3年，以啟自新。
據上論斷，應依刑事訴訟法第369條第1項前段、第364條，第
299條第1項前段、刑法第339條第1項、第74條第1款、罰金罰鍰
提高標準條例第1條前段、判決如主文。
本案經檢察官曾忠己到庭執行職務。
中    華    民    國    95    年    4     月    25    日
                  刑事第二十庭審判長法  官  尤豐彥
                                    法  官  張明松
                                    法  官  吳鴻章
以上正本證明與原本無異。
不得上訴。
                                    書記官  魏淑娟
中    華    民    國    95    年    5     月    26    日
附錄：本案論罪科刑法條全文
中華民國刑法第339條
(普通詐欺罪)
意圖為自己或第三人不法之所有，以詐術使人將本人或第三人之
物交付者，處5年以下有期徒刑、拘役或科或併科1千元以下罰金
。
以前項方法得財產上不法之利益或使第三人得之者，亦同。
前二項之未遂犯罰之。


司法院資訊處製作；財團法人民間司法改革基金會備份。
